【裁判字號】    89,上訴,446
【裁判日期】    890517
【裁判案由】    殺人未遂
【裁判全文】
臺灣高等法院臺南分院刑事判決              八十九年度上訴字第四四六號  慎股
      上  訴  人
      即  被  告  乙  ○  ○
      選任辯護人  嚴  庚  辰  律師
右上訴人因殺人未遂案件，不服臺灣雲林地方法院八十九年度訴字第七號，中華民國
八十九年二月二十五日第一審判決（起訴案號：臺灣雲林地方法院檢察署八十八年度
偵字第四七七六號），提起上訴，本院判決如左：
      主      文
原判決撤銷。
乙○○殺人未遂，處有期徒刑伍年陸月。
      事      實
一、乙○○因其前妻甲○○改嫁而對甲○○之現任丈夫丙○○心存怨懟。於民國八十
    八年八月十日凌晨三時許，乙○○在電話中與其前妻甲○○談及小孩與車子索回
    之問題而起爭執，嗣乙○○返回其仍與子女居住而屬甲○○所有之雲林縣斗六市
    ○○里○○路五六之三巷四○號，欲與當時在該屋內之甲○○理論，進屋後，因
    於甲○○臥室外聽見甲○○與丙○○在討論如何向乙○○索回甲○○之車子，乙○○更是氣憤，遂萌生殺人之犯意，至廚房內拿取平常削水果用之水果刀一支（
    業經丟棄而未扣案），於凌晨五時許，衝入甲○○上開未上鎖之臥室內，持該水
    果刀對躺在床上之丙○○之左胸部、腹部、臉部、雙手、雙腳等部位猛刺數刀，
    甲○○見狀向前抓住乙○○，丙○○趕緊離開現場，經送醫急救，發現其左胸部
    因穿刺殺而合併血胸、氣胸、橫隔破裂、腹部亦因此脾臟刺傷合併腹部出血、且
    雙手裂傷肌腱斷裂、全身多處挫傷、左臉頰扯裂傷皮膚缺損，經緊急手術開胸剖
    腹修補橫隔、脾臟切除、氣胸血胸引流、肌腱傷處縫合及臉部皮膚移植，術後住
    進加護病房積極治療，始倖免於難。
二、案經丙○○告訴雲林縣警察局斗六分局報告臺灣雲林地方法院檢察署檢察官偵查
    起訴。
      理      由
一、訊據上訴人即被告乙○○對於右揭時地因與前妻甲○○吵架，於返回其仍與子女
    居住而屬甲○○所有之上開住處，進屋後聽聞告訴人丙○○與甲○○討論如何索
    回被告現正使用之車子，而至廚房持水果刀將告訴人身體猛刺等情坦承不諱，惟
    矢口否認有殺人犯行，辯稱：當時伊只是拿刀要嚇嚇告訴人而已，並無殺人之意
    思云云。經查：
    (一)被告持刀殺害告訴人丙○○之事實，業據被告於警訊中坦承不虛，觀其所用語
      句係用殺傷等語，信其持刀當時之用意確係在殺人，且被告對當時如何持刀及
      第一刀係向告訴人之胸部劃下等情，均為其於警訊中供稱甚明，則以其對該細
      節之清楚，信非僅一時衝動，而意在嚇嚇告訴人而已，況被告已於原審中及本
      院審理時供明其係往告訴人身上猛刺無疑，則若要嚇告訴人又何須猛刺告訴人
      身體。且上開水果刀雖未經扣案，然其形狀如何亦據被告於警訊中供承係削水
      果用之水果刀屬實，則衡以一般削水果用之水果刀均屬利刃，且一般人均方便
      持用而不若菜刀較為笨重，顯然被告到廚房選用兇器時，已有與告訴人近身肉
      搏，而有殺害告訴人之用意，自難以其捨菜刀而選水果刀，即認被告意在傷害
      而已。
    (二)再被告持刀刺殺告訴人之事實，復據告訴人指訴明確，核與經現場目擊證人甲○○所證一致，並有血跡斑斑之現場照片、告訴人全身是血之照片附卷足稽；
      況告訴人遭刺殺後即於當日送醫急診，病情診斷為左胸穿刺傷合併血胸、氣胸
      、橫隔破裂、脾臟刺傷合併腹內出血、雙手裂傷肌腱斷裂、全身多處挫傷、左
      臉頰扯裂傷皮膚缺損，經醫院緊急手術開胸剖腹後修補橫隔、切除脾臟、氣胸
      血胸引流、肌腱傷處縫合及臉部皮膚移植等手術後，移入加護病房積極治療，
      而於八十八年八月十八日轉入普通病房，八十八年八月二十五日出院等情，有
      驗傷診斷證明書、財團法人嘉義基督教醫院函文並所附告訴人之病歷資料在卷
      足參，由上開治療之發現，足認被告持刀刺擊告訴人之際，係朝告訴人身體上
      重要器官部位猛刺，且用力甚猛，觀之被告所持之一般水果刀刀鋒之銳利，刺
      擊部位又是胸部、腹部等致命部位，故其有殺人之犯意，當無疑義。
    (三)又被告與其妻甲○○離異後，因甲○○改嫁給告訴人，而曾數次打電話給告訴
      人及甲○○討論離婚及結婚之事，案發當日三時許，被告還曾與甲○○談及離
      婚經過及小孩問題而起爭執等事實，為告訴人及證人甲○○指證甚明，則被告
      因甲○○改嫁一事而早對告訴人及甲○○二人有所不滿，應可認定，否則被告
      何勞一再打電話給告訴人言及離婚結婚之事，此從附卷之告訴人向檢察官聲請
      儘訴偵結該案之書狀中亦可知，被告確實一再騷擾告訴人及證人甲○○無誤，
      顯見被告確實不願其前妻離異而對告訴人心存怨恨無疑。其後案發當日五時許
      ，告訴人與甲○○確實在臥室內談及如何向被告索回車子之情，亦為證人甲○○所證明白，核與被告所供相符，是被告因其妻離異，事後又要遭人索回財物
      ，人財兩失，其有殺人之動機，應可斷定。
    (四)至被告於刺殺告訴人後雖未追出繼續行兇，仍尚不足以否認前述殺人犯意之認
      定；告訴人雖於偵查中表明被告係一時氣憤而為，但並無陳稱被告當時並無殺
      人之意；另卷內之被告與告訴人達成和解之調解書，係兩造間彼此之協議，該
      協議之事由如何，對本院之認事並無拘束力，均附此敘明。
    (五)此外雲林縣斗六市○○里○○路五六之三巷四○號，雖屬甲○○所有，但被告
      與甲○○於八十八年一月十九日離婚後，經甲○○之同意，仍繼續居住在該處
      以便照顧子女，且在本案發生後直至本院審理本案時，被告猶居住在該處並未
      搬離，而在離婚後至本案發生前一個月，甲○○亦每日會單獨、或與告訴人一
      同回該處看子女等情，亦據證人甲○○、告訴人丙○○於本院審理時到庭證述
      屬實（見本院八十九年四月二十五日訊問筆錄），從而，足見雲林縣斗六市○○里○○路五六之三巷四○號，於本案發生時，應仍屬被告之住處，是被告於
      本件案發時，進入該處之行為應係返回住處，無所謂「無故侵入甲○○住宅」
      之可言，亦併此敘明。
    綜就上情，足徵被告之否認有殺人未遂犯行及所辯各節，純屬諉責避就之詞，無
    可採信，本件事證明確，被告殺人未遂犯行堪以認定，自應依法論科。
二、核被告所為，係犯刑法第二百七十一條第二項、第一項之殺人未遂罪。被告殺人
    所持之水果刀固係他人所有，然其持刀意在使用之殺人，且殺人之處與取刀之處
    同在一屋之內，足認其並無竊取該刀之不法所有意圖，於此自不另成立竊盜罪，
    併此敘明。又被告著手殺人後而未得逞，為未遂犯，依法減輕其刑。
三、原審法院認被告罪證明確，予以論罪科刑，固非無見，但本件案發現場之房屋，
    雖屬甲○○所有，然當時亦屬被告與子女居住之處所，是被告返回該處行凶，並
    無所謂「無故侵入甲○○住宅」之可言，已如前述，原判決誤認被告係「侵入甲○○住宅（侵入住宅部分未告訴）」行凶，容有未洽，被告上訴意旨否認犯罪，
    雖無可取，但原判決既有可議，自屬無可維持，應由本院將原判決撤銷改判。爰
    審酌被告犯後坦承部分犯行，及被告犯罪之動機、所受之刺激、告訴人所受之傷
    害、與其他一切犯罪情狀，量處有期徒刑五年六月，以資懲儆。
據上論結，應依刑事訴訟法第三百六十九條第一項前段、第三百六十四條、第二百九
十九條第一項前段，刑法第二百七十一條第二項、第一項、第二十六條前段，判決如
主文。
本案經檢察官羅清溪到庭執行職務。
中      華      民      國    八十九    年      五      月      十七    日
                                    臺灣高等法院臺南分院刑事第四庭
                                        審判長法官  陳    義    仲
                                              法官  徐    財    福
                                              法官  宋    明    蒼
右正本證明與原本無異。
如不服本判決，應於判決送達後十日內向本院提出上訴狀，其未敘述理由者並應於提
出上訴狀後十日內向本院補提理由狀（應附繕本)。
                                        法院書記官  陳    明    芬
中      華      民      國    八十九    年      五      月      十七    日
附錄本案論罪科刑法條全文：
刑法第二百七十一條第二項、第一項：
殺人者，處死刑、無期徒刑或十年以上有期徒刑。
前項之未遂犯罰之。


司法院資訊處製作；財團法人民間司法改革基金會備份。
